臺北高等行政法院裁定　　　　　　　　　　　　　　　　九十三年度停字第六七號
　　聲　請　人　荃偉營造有限公司
　　代　表　人　甲○○
　　訴訟代理人　廖信憲律師
　　相　對　人　臺北市立成淵高級中學
　　代　表　人　乙○○
　　訴訟代理人　林奕民
右當事人間因刊登政府採購公報聲請停止執行事件，本院裁定如左：
    主　文
聲請駁回。
聲請程序費用由聲請人負擔。
    理　由
一、按「行政訴訟繫屬中，行政法院認為原處分或決定之執行，將發生難於回復之損
    害，且有急迫情事者，得依職權或依聲請裁定停止執行。但於公益有重大影響，
    或原告之訴在法律上顯無理由者，不得為之。」、「停止執行之裁定，得停止原
    處分或決定之效力、處分或決定之執行或程序之續行之全部或部分。」行政訴訟
    法第一百十六條第二項、第五項分別定有明文。又「政府機關辦理採購，發現廠
    商有政府採購法第一百零一條各款所列情形，而將其事實及理由通知廠商，並附
    記如未提出異議者，將刊登政府採購公報，被通知之廠商於接獲通知後未於規定
    期限內提出異議或申訴，或經提出申訴結果不予受理或審議結果指明不違反本法
    或並無不實者，該廠商得依行政訴訟法第一百十六條第五項規定，對主管機關認
    定聲請人為不良廠商之行政處分，提出申訴駁回後，且有必要時，聲請停止執行
    ，以發生主管機關不得將其認定刊登於政府採購公報之結果」，亦有八十九年第
    二次高等行政法律座談會第四號案決議可資參照，合先敘明。
二、本件聲請意旨略以，相對人於民國（下同）九十二年九月二十三日以公開上網方
    式辦理採購其校內「活動中心五樓屋頂鋼樑結構補強工程」（下稱系爭工程），
    於同年十月一日開標，由聲請人以新台幣（下同）四十八萬九千五百六十六元為
    最低報價且在底價五十一萬九千元以內而得標。惟因本件系爭招標之工程設計圖
    說嚴重疏忽現場實際狀況，倘按圖施工結果，非但不能達到系爭工程係用以補強
    活動中心建築物屋頂鋼樑結構之效果，反更有害於原有屋頂鋼樑之結構安全，致
    有塌陷之虞的公共危險；此經聲請人於簽訂系爭工程書面契約手續前已及時反應
    ，但相對人及其設計單位「鹿島工程技術顧問股份有限公司」（下稱鹿島顧問公
    司）仍堅持要求聲請人必須按照投標設計圖說施工履約，爰聲請人為顧及公共安
    全並本諸專業誠信暨配合相對人對於系爭工程時效的需求下，聲請人始迫不得已
    表示願放棄系爭工程之承包權利，終未與相對人簽訂承攬系爭工程之書面契約。
    詎料，相對人對於上情完全恝置不論，率以聲請人有政府採購法第百零一條第一
    項第七款規定「得標後無正當理由而不訂約者」情形，遽以「九十二年十月二十
    七日北市成中總字第０９２３０５２８６００號函」表示將依政府採購法第一百
    零二條規定刊登政府採購公報（即原處分）；聲請人自難甘服，依法提出異議，
    惟相對人仍墨守己見而再以「九十二年十一月十八日北市成中總字第０９２３０
    ５７５４００號函」否決聲請人之異議而仍表示將依政府採購法第一百零二條規
    定刊登政府採購公報（即原處分）。聲請人對於相對人上述原處分仍然不服，遂
    依法向「台北市政府採購申訴審議委員會」提出申訴，惟該採購申訴審議委員會
    仍為「申訴駁回」之決定（即訴願決定）！上開「台北市政府採購申訴審議委員
    會『訴九二０四五號』審議判斷書」之訴願決定，經台北市政府九十三年四月二
    十三日府工三字第０９２２８５８６０００號函檢附送達於聲請人；茲聲請人於
    送達該訴願決定後二個月不變期間內已向本院提起行政撤銷訴訟。因本件政府採
    購爭議事件，已經「台北市政府採購申訴審議委員會」為「申訴駁回」之審議判
    斷，則依政府採購法第一百零二條第三項規定，相對人即將刊登政府採購公報而
    足生同法第一百零三條第一項第二款所定有害於聲請人權益之不利法律效果（即
    自刊登之次日起一年內聲請人不得參加投標或作為決標對象或分包廠商），屆時
    對於聲請人權益立即發生難以回復之損害，而本件撤銷訴訟又非在短時間內即可
    完結，情事甚屬急迫，有停止執行原處分之必要。為此，聲請人爰聲請對於原處
    分為「停止執行」之裁定等語。
三、查相對人以九十二年十月二十七日北市成中總字第○九二三○五二八六○○號函
    認定聲請人為不良廠商之處分及其續行之程序（即九十二年十一月十八日北市成
    中總字第○九二三○五七五四○○號函知聲請人，依法即將聲請人名稱及相關情
    形刊登政府採購公報），對聲請人而言，時間上固屬急迫，惟政府採購法第一百
    零一條、第一百零二條已賦予採購機關於廠商具有違反採購法之規定時，得刊登
    於政府採購公報上，禁止其於一定期間內參與政府之採購案件之權限，然於上述
    處置作為前，採購機關仍應踐行異議及申訴處理程序，旨在要求採購機關須於具
    有具體明確事證，並踐行相關異議及申訴制度後，始可刊登於政府採購公報。查
    本件相對人認定聲請人於得標後無正當理由而不辦理訂約，而有政府採購法第一
    百零一條第一項第七款情形，聲請人提出異議，業經相對人異議處理結果維持原
    來之認定，並經台北市政府採購申訴審議委員會駁回聲請人之申訴在案，則相對
    人依政府採購法第一百零二條第三項之規定，應即將聲請人名稱及相關情形刊登
    政府採購公報。況查刊登於政府採購公報所產生之法律效果係禁止聲請人於一定
    期間內參與政府之採購案件，並非撤銷聲請人之營利事業登記，聲請人仍得本其
    營利事業登記項目繼續經營，非必然即讓聲請人營運陷入困難。縱認聲請人因原
    處分無法參與其他公共工程投標或一般公司行號因此將聲請人列入拒絕往來廠商
    名單而發生營利損害，在一般社會通念上，尚非不能以金錢賠償，難謂將發生難
    於回復之損害。而本件聲請人主張刊登政府採購公報之結果，將造成聲請人公司
    自刊登之次日起一年內原告不得參加投標或作為決標對象或分包廠商，屆時對於
    原告權益立即發生難以回復之損害，而本件撤銷訴訟又非在短時間內即可完結，
    情事甚屬急迫。惟此部分之損害，非不能以金錢賠償獲得救濟或以他法回復，即
    不發生難於回復之損害，核與首揭停止執行之要件不符，其聲請停止執行，不應
    准許。
四、依行政訴訟法第一百零四條、民事訴訟法第九十五條、第七十八條，裁定如主文
    。
中　　　華　　　民　　　國　　九十三　　年　　　七　　　月　　二十八　　日
                            臺北高等行政法院第五庭
                                              審判長法官  黃清光
                                                    法官  劉介中
                                                    法官  帥嘉寶
右為正本係照原本作成。
如不服本裁定，應於送達後十日內向本院提出抗告狀（須按他造人數附繕本）。
中　　　華　　　民　　　國　　九十三　　年　　　七　　　月　　二十八　　日
            　　　　　　　　　　　　　　    　    書記官  楊子鋒
